【裁判字號】    98,訴,376
【裁判日期】    990330
【裁判案由】    違反槍砲彈藥刀械管制條例
【裁判全文】
臺灣士林地方法院刑事判決               98年度訴字第376號
公  訴  人  臺灣士林地方法院檢察署檢察官
被      告  乙○○
公設辯護人  本院公設辯護人姜惠如
上列被告因違反槍砲彈藥刀械管制條例案件，經檢察官提起公訴
（98年度偵字第3186號），本院判決如下：
    主  文
乙○○未經許可，持有可發射子彈具有殺傷力之改造手槍，處有
期徒刑參年陸月，併科罰金新臺幣伍萬元，罰金如易服勞役，以
新臺幣壹仟元折算壹日，扣案以德國ＲＯＨＭ廠７２５型金屬模
型槍製造之改造手槍壹把（查獲後槍枝管制編號0000000
000號）、子彈拾貳顆，均沒收。
    事  實
一、乙○○明知具有殺傷力之改造手槍、子彈均係槍砲彈藥刀械
    管制條例列管之違禁物，非經許可，不得任意持有，竟仍基
    於非法持有上開改造手槍、子彈之犯意，於民國八十二年間
    某日，在臺北縣三重市○○街、自強路口，以新臺幣（下同
    ）三萬餘元代價，向真實年籍不詳綽號「邱呆」之成年男子
    購入由不詳之人於不詳時間、地點，以德國ＲＯＨＭ廠７２
    ５型金屬模型槍換裝土造金屬槍管改造而成，可以擊發適用
    子彈，具有殺傷力之改造手槍一把，及可擊發具有殺傷力之
    零點三八零吋制式子彈二十顆後，藏放在其所經營之流動工
    地福利社內，作為防身使用，而自上揭購入槍、彈之日起至
    九十八年二月十七日止，非法持有上揭改造手槍及子彈；間
    中並已實際試射二顆子彈。嗣經警接獲檢舉，遂於九十八年
    二月十七日下午五時許，將乙○○誘至臺北市○○區○○路
    二段二六五號（起訴書誤載為一六五號）前而查獲，當場並
    自乙○○隨身之手提包內扣得上開改造手槍一把（含彈匣一
    個，獲案後槍枝管制編號為0000000000號）、子
    彈十八顆（事後經實際鑑驗試射六顆）。
二、案經臺北市政府警察局南港分局移送臺灣士林地方法院檢察
    署檢察官偵查起訴。
    理  由
一、證據能力部分：
（一）警員查扣本案之槍枝、子彈後，由所屬警察機關按轄區檢
      察署檢察長事前之概括選任，將扣案之槍枝、子彈送請內
      政部警政署刑事警察局實施鑑定，並由該局依刑事訴訟法
      第二百零六條第一項規定：「鑑定之經過及其結果，應命
      鑑定人以言詞或書面報告」，將鑑定結果出具槍彈鑑定書
      ，其鑑定程序並無瑕疵可指，是故，上開槍彈鑑定書應有
      證據能力。
（二）後述之其餘證據依法原則上均有證據能力，被告與辯護人
      亦未對其證據能力有何抗辯，參酌最高法院九十七年度台
      上字第一０六九號判決意旨，此部分證據具有證據能力之
      法律依據，即不再贅。
二、訊據被告乙○○除辯稱：伊是透過甲○○的朋友「阿發」向
    警員報繳槍枝，應適用報繳規定減刑云云外，就其餘事實均
    坦承不諱。經查：
（一）被告如何於八十二年間在三重市購入一把改造手槍、二十
      顆子彈，而非法持有上開改造手槍、子彈，間中並已射擊
      其中二顆子彈，迄九十八年二月十七日始為警查獲等事實
      ，業經被告於本院審理時坦承屬實，並有該改造手槍一把
      、剩餘之子彈十八顆扣案可資佐證。又扣案之槍枝、子彈
      經內政部警政署刑事警察局鑑驗結果，槍枝係以德國ＲＯ
      ＨＭ廠７２５型金屬模型槍換裝土造金屬槍管而成之改造
      手槍，擊發功能正常，可供擊發適用子彈使用，具有殺傷
      力，而子彈均為口徑零點三八零吋之制式子彈，採樣六顆
      試射結果，可擊發，認均具殺傷力等情，亦有該局九十八
      年三月二十五日刑鑑字第０九八００二二二九四號鑑驗書
      一份附卷可稽（偵查卷第四十九頁），至於被告試射之二
      顆子彈雖未扣案，然既係被告與上開槍枝、子彈一次同時
      購入之物，且可持以射擊試槍，自足推認該兩顆子彈亦有
      殺傷力，附此敘明。綜上，足徵被告前開自白屬實，可以
      採信。
（二）被告雖辯稱：甲○○跟我說他有個朋友「阿發」，能幫我
      把槍繳到警察局去，他並且留「阿發」的電話給我，後來
      「阿發」就跟我聯絡，二月十七日當天他約我去內湖，問
      我槍能不能使用，我說可以，他就約我到山上試打看看，
      後來他載我到大湖公園派出所門口，就有三個警察把我拖
      下來，那時候「阿發」才表明他是警察云云，並請求傳喚
      證人丙○○、化名「阿發」之警員丙○○為證，惟查，被
      告自八十二年持有扣案之改造手槍、子彈至今，時間長達
      十餘年，查獲後扣案之槍枝、子彈經鑑定結果，甚至能實
      際使用、擊發，顯見被告持續有保存扣案槍、彈，以備不
      時之需之意，即被告亦於警詢中自承：買槍是為了防身等
      語（偵查卷第十三頁），準此，被告似無突然起意報繳，
      甚至為此平白承擔刑責之可能，且若被告有心報繳，則衡
      情，僅需將槍、彈持往鄰近派出所或警察局，即可達其報
      繳目的，若無意暴露身分，更僅需隨手將槍拋棄，又或將
      槍直接交給證人甲○○轉手即可，而上開方法簡明易行，
      並非難以想像，然被告捨此不為，卻以前述迂迴方式交槍
      ，並有前往山上試槍之舉，甚至被告在被捕前，始終不知
      化名「阿發」之丙○○具有警員身份，在在可見被告此次
      交槍係別有原因，非單純報繳槍枝可比，是被告所辯：伊
      要透過「阿發」將槍報繳云云，是否可信？實非無疑。證
      人甲○○、丙○○、警員江金紋又均到庭否認其事，證稱
      略以：被告係因有意販賣扣案之改造手槍、子彈，而為警
      員丙○○化名「阿發」，誘出逮捕等語，雖由證人甲○○
      等人前開證詞，尚不能遽認被告有販賣槍枝之舉（此部分
      詳如後述），惟渠等證詞無法佐證被告前開辯解屬實，則
      甚明顯，何況被告於偵查中始終坦承犯罪，從未主張報繳
      ，爾後在本院審理時始突然翻異前供，自難信實，綜上，
      被告所辯，並無可採。
（三）證人丙○○雖到庭證稱：「當初在二月份，我接獲舉報的
      人稱說乙○○有槍要賣，他想要把槍賣掉去買毒品，我跟
      舉報人確定是否有看到槍枝，舉報人有說被告有請他幫忙
      替這支槍找買主，‧‧‧我從舉報人那邊拿到乙○○的電
      話，我就與乙○○聯絡，被告問我是誰，我就跟他說我叫
      阿發，我問他是否有槍要賣，‧‧‧到二月十七日要行動
      前的這段期間，被告有主動跟我聯繫，問我有沒有意願買
      槍，我為了要鬆懈他的心防，就跟他說我考慮看看，直到
      二月十六日的晚上，我跟他說我要買你的槍，你可否在二
      月十七日把槍帶出來，‧‧‧我們就約定二月十七日下午
      三點，在內湖路一段碰面，二月十七日中午出發前，我把
      人員配置在內湖派出所的正前方，我就到內湖路一段永和
      豆漿的前面與被告赴約，被告大約在四點多才現身，他約
      我到他的車上去看他那把手槍，結果他帶來的是一把改造
      手槍，被告在電話中對我開出的價錢是十八萬，結果他說
      這一把的話賣你十六萬就好，我跟他說為了安全起見，你
      上我的車，我載你到內湖的五指山去試射，在行經我同仁
      的埋伏地點時，我就煞車開車門，同事看到我就一湧而上
      將被告制伏，並出示證件表示我是警察，就近到內湖派出
      所的偵訊室搜身」等語（本院卷第八十三頁反面），惟為
      被告所否認，而證人江金紋到庭證稱：「受理案件紀錄表
      上面的分隊長章是我核章的，是丁○○受理這個案子之後
      呈報給我，他說有民眾過來報案，但是他要留對方的資料
      ，對方不肯留，我就請辦刑事案件的人去查一下，丁○○
      是向我陳報如報案紀錄上寫的內容」、「我們派丙○○去
      查紀錄表的內容，查的結果發現是有人攜帶改造手槍，與
      報案的不同，我不知道丙○○他們怎麼去查，而查出來是
      改造手槍」、「被告是在內湖派出所前的大馬路前被抓，
      當時他坐在丙○○的車上，車上只有丙○○跟被告，被告
      是坐駕駛座旁邊。我不知道他為何會坐在丙○○車上」、
      「丙○○跟我說線人有打電話跟他聯絡，說要跟線人碰面
      ，當時並沒有跟我說線人說的內容，也沒告訴我說是關於
      槍枝，因為是被告打電話進來給丙○○說他有一把槍枝要
      賣，這是丙○○從內湖派出所出去之前跟我說的」等語（
      本院卷第七十八頁反面、第七十七頁、第七十七頁反面、
      第七十八頁反面），顯示本案係因二月十七日值班警員丁○○接獲線報後呈報證人江金紋，再由證人江金紋指派證
      人丙○○前往查察，而循線於當日下午查獲被告，此與丙○○所述：伊係按線報化名「阿發」，經數日佈線查緝，
      始於二月十七日以買槍為名，誘出被告加以逮捕等語，顯
      有不符，而觀諸卷附南港分局警備隊陳報單記載：「本隊
      勤務人員由隊長胡谷展率分隊長江金紋、警員丙○○、陳
      伯諺、趙辛皇並會同當地轄區內湖分局內湖派出所警員蘇
      信雄，接獲線報稱：上述案發時、地有人攜帶有一把改造
      手槍，警方人員即迅速前往上述地點埋伏，當場發現乙○○形跡可疑，於是立即上前盤查，渠民自認形跡敗落，於
      是自行從所攜帶之隨身手提包內取出藏放改造手槍一支、
      子彈十八顆」等語（偵查卷第九頁），及南港分局受理各
      類案件紀錄表記載：「於九十八年二月十七日上午十一時
      ，在臺北市○○路○段二六五號，疑似有人吸食毒品」等
      語（偵查卷第三十七頁），與證人江金紋所述較為相符，
      準此，證人丙○○所述：伊係以買槍為名，誘出被告予以
      逮捕部分，即難遽採。
（四）檢察官雖指稱：綜合證人甲○○、丙○○所述可知，被告
      於九十七年農曆過年前後，曾向證人甲○○表示欲販賣槍
      枝，並請託證人甲○○代其過濾買主，證人甲○○遂告知
      證人丙○○假冒阿發與被告聯絡，被告亦數次主動與證人
      丙○○聯絡賣槍，被告亦確實是在證人丙○○的車上為警
      查獲，足認被告有意販賣槍枝給證人丙○○等語，惟證人
      丙○○所述如何不可採信，已見前述，而證人甲○○雖到
      庭證稱：「有一天被告跟我說他經濟滿困難的，跟我說他
      要賣槍，有一天就有一個人打電話給我，問我是否要賣槍
      ，我說不是，我說是我一個大哥要賣的，對方問我槍好不
      好，可不可以試打，我說我不知道，我就留被告的電話給
      對方，有一天下午三點多被告打電話給我，問我要不要跟
      他一起去，不知道要幹嘛，後來我去到蘆洲那邊，就有一
      個人開車過來，交給他一包東西，我不知道是什麼，後來
      他問我要不要去內湖，我說我沒有辦法去，我女兒要下課
      ，我要去接我女兒，我就叫他自己小心一點，我就離開了
      。隔天被告打電話跟我說他出事，要我幫他處理交保的事
      ，我就找他老婆幫他交保」等語，惟證人甲○○亦證稱：
      「我不認識丙○○，也沒見過」云云（本院卷第七十九頁
      反面、第八十頁反面），此與證人丙○○所述：係經線人
      檢舉被告賣槍而獲悉本案等語，並不一致，證人丁○○在
      本院審理時又證稱：「本件應該是同事幫忙受理，不是我
      受理的，受理案件紀錄表上是我的章，但紀錄的字不是我
      寫的」云云（本院卷第七十四頁反面），已經無法再予調
      查，而本件究係證人丙○○數日佈線查緝所得，抑或突發
      事件而偶然查獲，攸關被告是否有前述販賣槍枝給證人丙○○之犯行，自難僅憑證人丙○○前述有瑕疵的證詞，而
      執為不利於被告之認定。至於被告雖係在證人丙○○駕駛
      之小客車上被捕，然證人丙○○當時究係以何種藉口誘使
      被告上車？或買賣槍枝，或買賣毒品，或順路載送，均不
      無可能，參以警方為鼓勵所屬查緝槍砲案件，乃依查獲者
      係販賣或單純持有槍枝，而頒發不同數額之破案獎金，此
      並經證人丙○○陳明在卷（本院卷第八十三頁），益徵證
      人丙○○所述不無誇大之嫌，不能遽信。綜上，檢察官此
      部分指述，尚難採取。
（五）綜上所述，本件事證明確，被告犯行已堪認定，應依法論
      科。
三、按持有係行為之繼續而非狀態之繼續，故持有之犯罪行為應
    係持續進行，需待其持有狀態終了，始能謂其行為結束，準
    此，被告雖係自八十二年間起即非法持有扣案之改造手槍、
    子彈，惟應至九十八年二月十七日為警查獲時，始能謂其犯
    行終了。核被告所為，係犯槍砲彈藥刀械管制條例第八條第
    四項之非法持有改造手槍罪，及同條例第十二條第四項之非
    法持有子彈罪。被告雖同時持有二十顆子彈，惟非法持有子
    彈係侵害社會法益之犯罪，並不因持有數量之多寡而有不同
    ，是故，被告此部分所為僅論以單純一罪，即為已足（最高
    法院九十七年度臺上字第二三一號判決意旨參照）。公訴人
    雖依據前述證人丙○○等人之證詞，當庭變更本案之起訴法
    條為槍砲彈藥刀械管制條例第八條第五項、第一項之非法販
    賣改造手槍罪，及同條例第十二條第五項、第一項之非法販
    賣子彈罪，惟依現有證據，尚不足認定被告有將槍枝、子彈
    販賣給證人丙○○未遂之行為，已如前述，而兩者之基本社
    會事實相同，起訴法條仍應予變更。被告以一個持有行為，
    同時持有改造手槍及子彈，係以一行為同時觸犯上揭非法持
    有改造手槍、非法持有子彈二罪名，為想像競合犯，應依刑
    法第五十五條規定，從較重之非法持有改造手槍罪處斷。又
    刑法於本案被告犯罪期間內雖有修正，惟被告應係在九十八
    年二月十七日為警查獲時，其持有槍枝、子彈之犯行始告終
    了，已見前述，是故，並不生新舊法比較適用之問題；且因
    被告犯罪終了時間在九十六年四月二十四日之後，與中華民
    國九十六年罪犯減刑條例第二條第一項規定不合，故亦無適
    用上開減刑條例規定減刑之餘地，併予敘明。爰審酌槍枝、
    子彈均係具有高度危險性之管制物品，使用時動輒造成死傷
    ，準此，被告長期非法持有上揭違禁品，對社會之秩序及安
    寧勢將產生極大不安，潛在之危害不難想見，而究其所以持
    有上揭違禁品之原因，無非擁槍自重，可以藉此在外逞兇鬥
    狠，甚至違法亂禁所致，其犯罪之動機、目的，均無可取，
    原不宜輕縱，姑念被告犯後坦承犯行，且查無被告持槍犯案
    之不法情事，檢察官對被告具體求處有期徒刑三年六月，衡
    諸本案情節應屬適當，被告素行及其犯後態度等一切情狀，
    量處如主文所示之刑，並諭知罰金易服勞役之折算標準，以
    資懲儆。扣案之改造手槍一把，未經射擊之十二顆子彈均為
    違禁物，此見前述，應依刑法第三十八條第一項第一款規定
    沒收，至鑑定試射之六顆子彈因擊發致失其殺傷力，已非違
    禁物，無需宣告沒收，附此敘明。
據上論斷，應依刑事訴訟法第二百九十九條第一項前段、第三百
條，槍砲彈藥刀械管制條例第八條第四項、第十二條第四項，刑
法第十一條前段、第五十五條、第四十二條第三項、第三十八條
第一項第一款，判決如主文。
本案經檢察官戊○○到庭執行職務。
中    華    民    國    99    年    3     月    30    日
              刑事第八庭  審判長法  官  黃雅君
                                法  官  孫萍萍
                                法  官  陳彥宏
以上正本證明與原本無異。
如不服本判決應於收受判決後10日內向本院提出上訴書狀，並應
應敘述具體理由。其未敘述上訴理由者，應於上訴期間屆滿後20
日內向本院補提理由書(均須按他造當事人之人數附繕本)「切勿
逕送上級法院」。
                                書記官  范煥堂
中    華    民    國    99    年    3     月    30    日

司法院資訊處製作；財團法人民間司法改革基金會備份。
